【裁判字號】    90,易,722
【裁判日期】    900720
【裁判案由】    傷害等
【裁判全文】
臺灣臺北地方法院刑事判決                            九十年度易字第七二二號
    公  訴  人  臺灣臺北地方法院檢察署檢察官
    被      告  乙○○
右列被告因傷害等案件，經檢察官提起公訴（八十九年度偵字第四二五一號），本院
判決如左：
    主  文
乙○○傷害人之身體，處有期徒刑貳月，如易科罰金以參佰元折算壹日，緩刑貳年。
乙○○被訴侵入住宅部分公訴不受理。
    事  實
一、乙○○與甲○○係夫妻（未辦理結婚登記），屬家庭暴力防治法第三條所稱之「
    家庭成員」，二人於民國八十七年六月十九日辦理公證結婚後感情不睦，因乙○
    ○疑心甲○○與第三人楊厚生同住於台北市○○○路○段三四一巷一號五樓之四
    ，而於八十八年八月二十七日上午九時許前往該址欲與甲○○理直，適甲○○亦
    於同日至該址，見乙○○在該處等候乃轉身逃避，為乙○○所制止，二人拉扯之
    際，適甲○○手機響起，甲○○接聽後，乙○○疑似楊厚生所撥打，乃基於妨害
    他人行使權利之犯意，上前伸手欲取甲○○之手機阻止其對話，因甲○○不欲交
    付該手機，乃背向乙○○以手奮力抓住走道矮牆予以抗拒，乙○○竟自甲○○身
    後將其雙腳抱住向後用力，致甲○○因重心不穩跌倒撞及臉部，而受有顏面擦傷
    及捶傷、雙下肢瘀傷、右手瘀傷及口腔內左側正中門齒及側門齒之瓷牙斷裂及上
    方齒齦出血、腫脹等傷害。
二、案經被害人甲○○訴由台灣台北地方法院檢察署檢察官偵查起訴。
    理  由
甲、有罪部分：
一、訊據被告對於其於右揭時地找尋告訴人，及於告訴人手機響起時與其爭奪之事實
    均供認不諱，惟辯稱：其見告訴人前來，告訴人卻轉身離開，二人遂起爭執，被
    告即要求五樓住家打電話報警處理通姦事宜，其後告訴人手機響起，伊欲與楊厚
    生講話，告訴人不欲交付伊手機，彎著身體，並用高跟鞋背對被告踹其一腳，失
    去重心往前傾，被告恐告訴人跌倒，乃以雙手自後方圍住，仍無能為力阻止其正
    面倒地云云。經查，被告與告訴人於八十七年六月十九日公證結婚，嗣雖已簽署
    離婚協議書，惟二人未辦理結婚或離婚登記，仍具配偶關係，有台灣台中地方法
    院結婚公證書、離婚協議書、戶籍謄本在卷可稽。又查，右揭被告為阻止告訴人
    以手機對外通訊發生拉扯，而致告訴人受傷之事實，業據告訴人於偵訊及本院審
    理中指訴綦詳，且告訴人確因與被告爭奪手機發生拉扯之際而跌倒，亦為被告所
    不否認，且告訴人倒地後，受有顏面擦傷及捶傷、雙下肢瘀傷、右手瘀傷及口腔
    內左側正中門齒及側門齒之瓷牙斷裂及上方齒齦出血、腫脹等傷害，有台北市立
    忠孝醫院八十八年八月三十日開立之驗傷診斷書附卷足稽，事證明確。至被告所
    辯告訴人倒地受傷係因告訴人向後踹其一腳，重心不穩搶救不及而跌倒，為告訴
    人所否認，被告亦未能提出告訴人踹其身體之事證，所辯不足採信。另被告辯稱
    爭奪手機阻止告訴人與人通訊之行為，旨在要求告訴人解決兩人之婚姻問題，然
    此僅係被告所為行為之動機，仍無解於被告係以強暴妨害告訴人行使權利之行為
    。
二、核被告所為係犯第三百零四條第一項強制罪、第二百七十七條第一項之傷害罪。
    其所犯二罪之間，有方法結果之牽連關係，依刑法第五十五條之規定，應從較重
    之傷害罪處斷。公訴人以該二罪屬想像競合犯，並依法從一重之強制罪處斷，均
    有所誤會。爰審酌被告與告訴人尚有法律上之婚姻關係，因被告疑心告訴人在婚
    姻關係存續期間有不軌之行為，遍尋告訴人未著，突見告訴人出現又轉身迴避，
    為與之理直而一時情急激動之下致告訴人受傷之犯罪動機、目的、所受之刺激、
    手段、大學畢業之智識程度、所生危害，及犯罪後業於第一次調查期日即將告訴
    人所有之存摺、保險單、保險櫃鑰匙、綠卡等物品交還告訴人（詳如後述）之態
    度等一切情狀，量處如主文所示之刑。又查被告行為後，刑法第四十一條已於九
    十年一月四日修正，同年月十日經總統公布施行之，修正後之刑法第四十一條規
    定：「犯最重本刑為五年以下有期徒刑以下之刑之罪，而受六個月以下有期徒刑
    或拘役之宣告，因身體、教育、職業、家庭之關係或其他正當事由，執行顯有困
    難者，得以一元以上三元以下折算一日，易科罰金。但確因不執行所宣告之刑，
    難收矯正之效，或難以維持法秩序者，不在此限。」「併合處罰之數罪，均有前
    項情形，其應執行之刑逾六月者，亦同」；該規定與修正前刑法第四十一條規定
    ：「犯最重本刑為三年以下有期徒刑以下之刑之罪，而受六個月以下有期徒刑或
    拘役之宣告，因身體、教育、職業或家庭之關係，執行顯有困難者，得以一元以
    上三元以下折算一日，易科罰金。」比較，修正後之規定將可諭知易科罰金之罪
    由犯最重本刑為三年以下有期徒刑以下之刑之罪擴大至犯最重本刑為五年以下有
    期徒刑以下之刑之罪，以修正後之規定較有利於被告，是依刑法第二條第一項前
    段之規定，應適用裁判時之法律即修正後之刑法第四十一條規定對被告所犯之罪
    諭知易科罰金之折算標準。此外被告未曾受有期徒刑以上刑之宣告，有台灣高等
    法院檢察署刑案紀錄簡覆表乙件在卷可稽，經此教訓後，應知警惕，當無再犯之
    虞，本院因認對其所宣告之刑，以暫不執行為適當，爰併予宣告緩刑二年，以勵
    自新。
三、另公訴人以被告於右揭時地另基於妨害他人行使權利之犯意，以身體及雙手圍住
    告訴人之身體之強暴手段攔阻告訴人離去，因認此部分涉犯刑法第三百零四條強
    制罪嫌，並以告訴人之指訴為其論據。惟此部分事實為被告所否認，並辯稱：其
    當時僅將雙手放在欄桿上以身體圍著告訴人，因告訴人稱不會走，被告即放開雙
    手和告訴人靠在欄桿等警察來處理等語，告訴人並陳稱當時現場並無目擊證人足
    資傳訊以供查證，則尚難單憑告訴人片面之指述，遽認被告有此部分之犯行，惟
    公訴人認與右揭強制罪部分有裁判上一罪之關係，爰不就此部分另為無罪之諭知
    ，附此敘明。
乙、不受理部分：
一、公訴意旨略以：乙○○於八十七年十二月間探知甲○○位於基隆市八堵之住處後
    ，侵入甲○○之住處未經甲○○之同意擅自取走甲○○所有放置該處之美國永久
    居留證（即俗稱「綠卡」）、保險單三張、存摺二本及填載受款人係甲○○，票
    面金額新台幣（下同）三十萬元之支票一紙、銀行保險箱鑰匙、親友通信簿、呼
    叫器（號碼000000000）及甲○○該住處之鑰匙等物，屢經甲○○催討
    ，乙○○均要求甲○○出面解決婚姻問題，而拒絕歸還（為迫使甲○○出面談判
    而占有，不具不法所有之意圖，而不構成竊盜罪），因認被告涉有刑法第三百零
    六條無故侵入住宅罪嫌云云。
二、按告訴乃論之罪，其告訴應自得為告訴之人知悉犯人之時起，於六個月內為之，
    告訴已逾告訴期間者，應為不受理之判決，刑事訴訟法第二百三十七條第一項、
    第三百零三第三款分別定有明文。
三、查本件告訴人告訴被告於八十七年十二月間無故侵入住宅部分，起訴書認係犯刑
    法第三百零六條第一項之罪，依同法第三百零八條之規定，須告訴乃論。據告訴
    人陳稱：「八十七年十、十一月我發現我皮包不見了」，「多次打電話向他討回
    ，他至今都不歸還」（見本院卷第二一頁、告訴狀第四頁），惟迄八十九年二月
    十九日始提起本件告訴，是自告訴人知悉犯人時起，顯已逾六個月告訴期間，依
    照首開說明，爰不經言詞辯論，逕為不受理之諭知。
據上論斷，應依刑事訴訟法第二百九十九條第一項前段、第三百零三條第三款、第三
百零七條，刑法第二條第一項前段、第二百七十七條第一項、第三百零四條第一項、
第五十五條、修正後第四十一條第一項、第七十四條第一款，罰金罰鍰提高標準條例
第一條前段、第二條，判決如主文。
本案經檢察官陳錫柱到庭執行職務
中      華      民      國      九十      年      七      月    二十    日
                                      臺灣臺北地方法院刑事第一庭
                                          法  官  李  莉  苓
右正本證明與原本無異。
如不服本判決，應於判決送達後十日內，向本院提出上訴狀。
                                          書記官  陳  惠  娟
中      華      民      國      九十      年      七      月    二十四  日
附錄本案所犯法條全文
中華民國刑法第二百七十七條
傷害人之身體或健康者，處三年以下有期徒刑、拘役或一千元以下罰金。
犯前項之罪因而致人於死者，處無期徒刑或七年以上有期徒刑；致重傷者，處三年以
上十年以下有期徒刑。
中華民國刑法第三百零四條
以強暴、脅迫使人行無義務之事或妨害人行使權利者，處三年以下有期徒刑、拘役或
三百元以下罰金。
前項之未遂犯罰之。


司法院資訊處製作；財團法人民間司法改革基金會備份。
